【裁判字號】    90,台上,893
【裁判日期】    900222
【裁判案由】    誣告
【裁判全文】
最高法院刑事判決                                  九十年度台上字第八九三號
    上  訴  人  黃明祥
    被      告  甲○○
    選任辯護人  廖蕙芳律師
右上訴人因自訴被告誣告案件，不服台灣高等法院中華民國八十七年十月八日第二審
判決（八十七年度上訴字第四一五一號，自訴案號：台灣台北地方法院八十七年度自
字第六五二號），提起上訴，本院判決如左：
    主  文
上訴駁回。
    理  由
按刑事訴訟法第三百七十七條規定，上訴於第三審法院，非以判決違背法令為理由，
不得為之。是提起第三審上訴，應以原判決違背法令為理由，係屬法定要件。如果上
訴理由狀並未依據卷內訴訟資料，具體指摘原判決不適用何種法則或如何適用不當，
或所指摘原判決違法情事，顯與法律規定得為第三審上訴理由之違法情形，不相適合
時，均應認其上訴為違背法律上之程式，予以駁回。本件原判決以上訴人黃明祥於第
一審自訴意旨略稱：被告胡振名於民國八十六年一月三十日，係在台北聽聞上訴人於
新光產物保險股份有限公司台南分公司投保存放於台南縣永康市○○○路四九○巷八
十弄七十二之六號之產物遭受火災燒毀後，即憑一己之推測與擬制，在其未蒐集足以
認定上訴人涉及詐欺保險理賠金之不法積極證據之前，即貿然以未必故意之意思，向
警方提出檢舉上訴人涉嫌詐欺，無非欲藉此以達拒付保險理賠金之目的，致陷上訴人
有遭受刑事處分之結果。因認被告涉犯刑法第一百六十九條第一項之誣告罪嫌。惟經
審理結果，認為不能證明被告有誣告犯行，第一審所為無罪諭知為無不合，予以維持
，併引用第一審判決書所記載之證據及理由，駁回上訴人在第二審之上訴。除所引第
一審判決書記載之證據及理由，已敘明其調查、取捨證據之結果及認應為無罪判決之
心證理由甚詳外。並以大華公證有限公司據各種資料勘驗後，作成初勘報告，其結論
及建議認「億邦有限公司似有詐領保險金之疑，為釐清事實，建議新光產物保險股份
有限公司（下稱新光公司）及富邦產物保險股份有限公司洽請警方協助調查，查明真
相以保障保險人與被保險人之權益」。被告身為新光公司火險部襄理，其依該報告之
建議，向警方報案請查明真相，要非虛構無據。且上訴人於另案公共危險案偵查中已
自承係其衝動放火無訛，益徵被告無虛構事實誣告情事等由，認被告所為與誣告罪構
成要件不符，而為有利被告之判斷。經核所為論敘均與卷內證據資料相符，從形式上
觀察，原判決要無採證違背經驗法則、論理法則或理由不備之違背法令情形存在。觀
諸第一審所為無罪之判斷，除有上開初勘報告外，並以卷附委託製造買賣契約書、匯
款單及上訴人另案涉犯詐欺未遂與放火罪已經檢察官提起公訴，有起訴書足憑，為其
論據。而上訴人於該公共危險案之警、偵訊中復坦認其係為圖詐領保險金，故意縱火
屬實，似徵前開初勘報告之結論及建議，尚非無據。至該報告係否屬大華公證有限公
司之業務範圍，要與被告本件誣告罪責成立之認定無關，原判決對之未予調查及傳訊
該報告之製作人，應無證據調查未盡可言。此外上訴意旨並未依據卷內資料具體指摘
原判決如何違法，徒憑己見就原判決已說明事項或屬原審採證認事職權之適法行使，
泛指摘為違法，均不得據為第三審上訴之合法理由。依前揭說明，其上訴違背法律上
之程式，應予駁回。
據上論結，應依刑事訴訟法第三百九十五條前段，判決如主文。
中      華      民      國     九十     年      二      月    二十二    日
                              最高法院刑事第五庭
                                  審判長法官  紀  俊  乾
                                        法官  黃  正  興
                                        法官  陳  東  誥
                                        法官  張  春  福
                                        法官  韓  金  秀
      右正本證明與原本無異
                                              書  記  官
中      華      民      國     九十     年      二      月    二十七    日


司法院資訊處製作；財團法人民間司法改革基金會備份。
